# 经营性租赁，租金费用的确认？

提问人：釜山 时间：2010-07-25 12:32:36
连锁门店，经营性租赁，租期一般在3—10年，约定租金固定%递增或按照收入计算当年租金。如果每年递增租金，那么怎样确认租金费用？准则上说是直线法，问题是如果租期较长，是否需要把整个租期的租金都计算出来，然后在整个租赁期间分摊，应付款项要考虑货币的时间价值折现确认？如果这样处理，折现率怎样取数呢？此外，如果按照收入计算租金，是否可以在当年度按照收入与约定比例，直接计算租赁支出列入当期损益？谢谢各位老师的帮助！
[ 本帖最后由 釜山 于 2010-7-25 14:36 编辑 ]

回答人：chenyiwei
回复 楼主 釜山 的帖子个人意见：不赞同不区分具体情况一味采用将租金在整个租赁期内直线法分摊的做法。 如果租约中租金的按年递增，是基于对未来一段时间内租金市场价值、物业价值、通货膨胀率等上升的预期，而不是基于SIC 15中所提到的免租期、出租方承担承租方部分费用等激励措施的，说明出租人本身并无将租金在整个租赁期内平滑化的意图。在这种情况下，将租金完全在租赁期内平均化是不恰当的。 一般情况下，如果属于激励措施，则经常具备的一项特征是：租赁前期的租金水平明显低于市场公允价格。换言之，如果一开始的租金水平就与类似物业的现时市场租金水平相同或接近，以后逐步上升，并且该上升幅度与权威的房地产市场研究机构对未来走势的预测较为近似的，则可以认定为不属于激励措施，不应简单平滑租金收入或费用。 另外，需要关注是如果采用直线法分摊，则只限于将不可撤销租赁期内的租金在该不可撤销租赁期内按直线法分摊。

回答人：chenyiwei
回复 报纸 pengyulong909 的帖子 1 、在确定属于经营租赁的前提下，如果有免租期，并且该 15 年的租赁合同是不可中途撤销的，则表明存在经营租赁的激励措施。在没有更系统的分摊方法的情况下，应当把整个不可撤销租赁期内的全部租金在该不可撤销租赁期内按直线法分摊。 2 、虽然租赁期限较长，但不构成金融资产或金融负债，因此无需折现。（这是基于现行的准则得出的结论。 2013年新的租赁准则生效后会有革命性的改变。）

回答人：chenyiwei
回复 kkkiiimimi 的帖子
条例释义中对第四十七条的解释如下：
第四十七条 企业根据生产经营活动的需要租入固定资产支付的租赁费，按照以下方法扣除： （一）以经营租赁方式租入固定资产发生的租赁费支出，按照租赁期限均匀扣除； （二）以融资租赁方式租入固定资产发生的租赁费支出，按照规定构成融资租入固定资产价值的部分应当提取折旧费用，分期扣除。 「释义」本条是关于企业发生的租赁费支出的扣除规定。 原内资税法规定，纳税人根据生产、经营需要，以经营租赁方式租入固定资产而发生的租赁费，可以据实扣除；融资租赁发生的租赁费不得直接扣除，承租方支付的手续费，以及安装交付使用后支付的利息等可在支付时直接扣除。本条对此作了进一步明确规定，并将其统一适用于内资、外资企业。 租赁是指在约定的期间内，出租人将资产使用权让与承租人以获取租金的协议。在市场经济条件下，租赁业务作为企业融资的重要形式，需求日益增长，越来越多的企业通过租赁的形式获取相关资产的使用权。按租赁双方对租赁物所承担的风险和报酬为标准，可将租赁分为融资租赁和经营租赁。所谓融资租赁，是指实质上转移了与资产所有权有关的全部风险和报酬的租赁，所有权最终可能转移，也可能不转移，满足下列条件之一的，即可被认定为融资租赁：在租赁期满时，资产的所有权转移给承租人；
承租人有购买租赁资产的选择权，所订立的购价预计远低于行使选择权时租赁资产的公允价值，因而在租赁开始日就可合理地确定承租人将会行使这种选择权；租赁期占租赁资产使用寿命的大部分；就承租人而言，租赁开始日最低租赁付款额的现值几乎相当于（ 90 ％以上）租赁开始日租赁资产公允价值，就出租人而言，租赁开始日最低租赁收款额的现值几乎相当于（ 90 ％以上）租赁开始日租赁资产公允价值；租赁资产性质特殊，如果不作较大修改，只有承租人才能使用。除了融资租赁以外的租赁，就属于经营租赁。
根据本条的规定，租赁费的扣除分为： 一、以经营租赁方式租入固定资产而发生的租赁费，按租赁年限均匀扣除。 这主要是因为经营租赁方式下，租入企业实际上今后也不会实际拥有该租赁资产的所有权，所以其支付的租赁费，应按租赁年限分期、均匀扣除。 二、以融资租赁方式租入固定资产发生的租赁费，按规定计入租入固定资产的价值，并提取折旧费用，予以分期扣除。 因为，根据企业所得税法的规定，以融资租赁方式租入的固定资产，允许企业计算折旧扣除，所以其租赁费构成租赁资产的价值，与租赁固定资产的价值一起，计算折旧，并予以扣除。
因此，从字面意思看，会计上确认费用和税法上税前扣除的原则都是分期均匀计入，两者应当一致。但不排除由于出租人可能仅按照实际受款金额开具发票（根据《实施条例》第十九条的规定，企业提供固定资产、包装物或者其他有形资产的使用权取得的租金收入，应按交易合同或协议规定的承租人应付租金的日期确认收入的实现，当然国税函[2010]79号第一条对此有补充规定），导致承租人也只能按照实际支付的租金税前扣除的情况。这两者确实存在矛盾，具体要看当地主管税务机关的政策把握口径。

回答人：chenyiwei
回复 xcyong 的帖子
该Q&A的观点与我在 2 楼的回复确实是不一致的。
如果确实是如你所说的“租金成本与收入水平直接相关”的经营租赁，且可以对未来租赁期间的收入变化建立一个合理模型进行预测的（类似高速公路资产折旧或者摊销的车流量法），则采用类似公路资产折旧或摊销的“车流量法”或者电影企业摊销影片成本用的“计划收入比例法”进行租金成本的摊销，可能更为合理。但在其他情况下，如果租金与本主体的收入没有直接的对应关系（仅仅根据预期增长率设定调整租金水平不算），则在“the same quality and the same number of square metres”的前提下，还是应当采用直线法更为合适。

提问人：釜山 时间：2010-7-25 12:32:36
连锁门店，经营性租赁，租期一般在3—10年，约定租金固定%递增或按照收入计算当年租金。如果每年递增租金，那么怎样确认租金费用？准则上说是直线法，问题是如果租期较长，是否需要把整个租期的租金都计算出来，然后在整个租赁期间分摊，应付款项要考虑货币的时间价值折现确认？如果这样处理，折现率怎样取数呢？此外，如果按照收入计算租金，是否可以在当年度按照收入与约定比例，直接计算租赁支出列入当期损益？谢谢各位老师的帮助！
[ ]

回答人：chenyiwei
后来我再研究了一下我在另外一个帖子里提到的某大Q&A（见附件
IAS 17.33-1 and IAS 17.50-1 - Spreading fixed rate increases on operating leases.pdf (31.02 KB, 下载次数: 434)
2012-10-10 16:00 上传
），其中规定这种情况也是必须把不可撤销租赁期内的全部租金按照直线法在包括免租期在内的整个不可撤销租赁期内分摊，除非逐年递增的部分代表了一项可以单独区分的服务。其中最关键的理由我理解是两条：
1 、We consider that since the benefit derived from the leased asset remains the same throughout the entire lease period (ie the same quality and the same number of square metres), there is no basis other than straight-line which is more representative of the time pattern in which the benefits are derived.
2 、There are some that argue when the increase in rent approximates the expected inflation rate that no straight-lining should be applied. However this view was not supported by the IFRS PC since this example contained a fixed increase that was not contingent upon the inflation rate.

提问人：jxq425 时间：2012-10-13 17:17:20
回复 chenyiwei 的帖子
我今天想了一下，会否该大认为直线法是最佳的方法是基于外国房地产市场的国情呢？
在中国大家对房地产普遍看涨预期的基础上，并不能去参考他们的理据？

回答人：chenyiwei
我理解在这一问题中，中国房地产行业的特有因素并不会起到实质性的作用。主要还是基于对准则本身的技术层面的分析。

提问人：Zhang.xiangxian 时间：2014-12-02 19:56:54
请教陈版主：（ 1 ）某公司租赁农村集体用地 5600 亩种植苗木，租赁期为 14 年，约定租金为每亩 1000 元，每三年租金每亩增长 100元，租金采用三年一付形式预付，预付租金在三年内摊销，没有免租期等激励措施，根据合同约定，该公司在取得出租方同意的情况下可以将部分或者全部转让给第三方。 今年山东证监局培训时，讲过一个案例，商场租赁门店的租金每年为1.8亿、 2 亿、2.4亿，商场根据每年实际支付的租金计入当期损益，证监局根据企业会计准则认为商场处理是错误的，应该将经营期内的全部租金按照直线法摊销。 请问如何摊销更为合适，请问租金进行摊销时是按照每次预付租金在预付期间内摊销还是计算租赁期租金总额在租赁期间内进行摊销。 （ 2 ）一次性支付的青苗补偿费是一次性计入损益还是根据土地租赁期进行摊销。 谢谢

回答人：chenyiwei
租金在租赁期内按直线法摊销，这里的租赁期是《企业会计准则第 21 号——租赁》第七条规定的“不可撤销租赁期”。如果从合同条款分析，这 14 年整体上构成一个不可撤销租赁期，则应将约定的全部租金在 14 年内按直线法分摊。如果每三年是一个不可撤销租赁期，则该期间内的租金总额在该期间内按直线法分摊。

提问人：Zhang.xiangxian 时间：2014-12-03 09:24:59
如果在合同中约定在出租方同意的情况下可以解除租赁，也没有约定承租方因为提前解除租赁合同而需要承担的赔偿，然而目前根据公司管理层的意图，租赁合同不会提前解除，是不是就可以认为该合同是不可撤销租赁合同？ 根据准则，承租人发生的初始直接费用直接计入当期损益，然而国有土地出让时，青苗补偿费计入土地取得成本，该公司在租赁土地时一次性支付的青苗补偿费是否可以计入土地取得成本进行摊销。

回答人：chenyiwei
不可撤销租赁期的界定并不取决于承租方管理层的意图，而是合同条款的约定。因此你说的情况不属于整体构成一个不可撤销租赁期的情况。

回答人：chenyiwei
青苗补偿费可以计入土地使用权成本，在使用年限内摊销。

提问人：greensolar 时间：2015-09-10 18:38:11
“虽然租赁期限较长，但不构成金融资产或金融负债，因此无需折现。（这是基于现行的准则得出的结论。 2013 年新的租赁准则生效后会有革命性的改变。” 请问陈版主，新准则下的变化是什么，一直没想清楚，冒昧请教

回答人：chenyiwei
新的租赁准则目前仍未最终完成，预计最早也要到 2017 年或 2018 年才能生效。其要点是将经营租赁纳入表内，分别确认一项使用权资产和相应的应付租金负债。

提问人：zengfengxia 时间：2015-09-21 11:00:43
请教陈版，租赁准则没有最终修订完成，但是如果按照现金金融工具准则考虑，应收或应付租赁款应当属于一项按摊余成本计量的金融工具，因此考虑折现是不是应当符合现行金融工具准则的要求？

回答人：chenyiwei
经营租赁的剩余租赁期只是一项待执行合同，不应确认资产和负债，因此不存在确认应收和应付租赁款的问题。

提问人：zengfengxia 时间：2015-09-23 15:02:02
不可撤销合同当中约定的未来经营期间的收入不属于当期的合同权利 假如企业租赁集体土地，期限 20 年，约定每年支付租赁费用 20万元，这个租赁协议涉及的每年租赁费用是不是也不应当折现，并将这个租赁权确认为无形资产？

回答人：chenyiwei
租赁准则修改前还不会有这样的要求，这只是作为承诺事项披露。

提问人：guizilaile00 时间：2016-11-10 12:41:24
陈老师，看完全文后，我的理解是，经营租赁是否在免租期分摊的一个很重要的前提是经营租赁不可撤销。而定义为不可撤销看合同的约定，比如有大额的赔偿款之类的。如果是不可撤销的经营租赁免租期，应当将租金包括递增部分在租赁期内平均分摊，不论是否与以后市场行情是否配比，除不可撤销外的经营租赁，应当按实际发生成本入账。 举个例子，某公司是劳动密集型的。租赁了一栋办公楼，起始日年租金 1190 万元（与现行市场行情接近，按每平米多少钱*平米计算得出），租期 5 年，每年递增5%，免租装修期半年（整栋楼装修确实需要，公司是装修完一层就安排一层办公，直到整体装修完），那么，这六个月免租金，就算公司经营产生了收入，我想审计也无需按照平均分摊计算租赁成本。 请问我上述理解对吗？

回答人：chenyiwei
如果一项租赁在承租方无需付出重大成本的情况下就可以由承租人主动撤销（包括无需补足前期享受的优惠租金、免租期等），则不属于不可撤销租赁，此时承租人可以按照每期的合同租金确认租赁费用而无需人为的直线法均衡化处理。这样处理的逻辑是：一般情况下不可撤销租赁如果租金前低后高，则享受前面低租金的条件是承受后面的高租金，因此应作为一个整体考虑，将各期租金支出进行均衡化处理；而如果不构成不可撤销租赁，则表明前期的低租金和后期的高租金不是互为条件的，享受前期低租金的权利不会导致后期承担高租金的义务，所以无需进行各期租金的均衡化处理，每一期都是一个独立的成本／收入确认单元。
但基于CPA职业谨慎的要求，如果真的遇到了“可撤销租赁”，则我们应当关注背后的商业逻辑，考虑出租人为何愿意承诺无对价解约，出租人因此受到的损失将通过何种途径获得补偿等。只有就“可撤销租赁”的安排从一般商业逻辑角度获得了合理解释，才能认可确实构成实质上的“可撤销租赁”，这也是《中国注册会计师审计准则问题解答第 1 号——职业怀疑》、《中国注册会计师审计准则问题解答第 5 号——重大非常规交易》等执业规范所要求的。

提问人：悠扬的心 时间：2018-05-17 15:58:21
请教陈版：按照新的租赁准则征求意见稿，对经营租赁需要同时确认使用权资产和租赁负债，这样与待执行合同（假设不构成亏损合同）不确认未执行部分的合同权利和合同义务的原则相冲突，应该怎么理解这一矛盾？

回答人：chenyiwei
这类似于特殊法与一般法之间的关系，特殊法优于一般法。